臺灣高等法院刑事判決　　　　　　　　100年度交上易字第5號
上　訴　人　臺灣基隆地方法院檢察署檢察官
被　　　告　何林儒
上列上訴人因被告過失致死案件，不服臺灣基隆地方法院99年度
交易字第90號，中華民國99年10月29日第一審判決（起訴案號：
臺灣基隆地方法院檢察署99年度調偵字第104號），提起上訴，
本院判決如下：
    主  文
上訴駁回。
何林儒緩刑貳年。
    事  實
一、何林儒考於民國九十九年二月十四日晚間六時許，駕駛車牌
    號碼六六六六－ＹＢ號自用小客車搭載友人李政道，沿臺北
    縣萬里鄉○○路往臺北縣金山鄉方向行駛至瑪鋉路八五之二
    號（即臺北縣萬里鄉戶政事務所）前時，本應注意車前狀況
    ，隨時採取必要之安全措施，又行車速度，應依標誌或標線
    之規定；而依當時天候雨、夜間有照明、柏油路面濕潤、無
    缺陷、亦無障礙物且視距良好等客觀情況，及依其智識及能
    力並無不能注意之情事，竟在上開設有最高速限五十公里標
    誌（設在臺北縣萬里鄉○○路往臺北縣金山鄉○○○○○路
    十八號臺北縣立萬里國民小學前）之路段，冒然以逾五十公
    里、但低於六十公里之時速超速行駛，且疏未注意車前狀況
    ；適有亦疏未注意在劃有分向限制線之路段不得穿越道路之
    蔡正治，竟自上址對向騎駛腳踏自行車穿越劃有分向限制線
    之上開路段；何林儒及蔡正治分別因有前開疏失，致何林儒
    所駕駛之上開自用小客車車頭直接撞及蔡正治與其所騎駛之
    腳踏自行車，蔡正治之身體因此作用力而碰撞何林儒所駕駛
    自用小客車前擋風玻璃，再彈至該車車頂，而受有頭部及胸
    部外傷等傷害，經送往財團法人北海岸金山醫院急救，仍於
    同日晚間七時二分許傷重不治死亡。何林儒於肇事後，在有
    偵查犯罪權限之公務員發覺前，即主動向到場處理事故之臺
    北縣政府警察局金山分局交通分隊警員鄭紹甫坦承其為肇事
    車輛之駕駛人及上開肇事情節，並接受裁判而自首。
二、案經被害人蔡正治之兄蔡正德訴由臺北縣政府警察局金山分
    局暨同分局報請臺灣基隆地方法院檢察署檢察官相驗後偵查
    起訴。
    理  由
一、按被告以外之人於審判外之陳述，雖不符前四條之規定，而
    經當事人於審判程序同意作為證據，法院審酌該言詞陳述或
    書面陳述作成時之情況，認為適當者，亦得為證據；當事人
    、代理人或辯護人於法院調查證據時，知有第一百五十九條
    第一項不得為證據之情形，而未於言詞辯論終結前聲明異議
    者，視為有前項之同意；刑事訴訟法第一百五十九條之五定
    有明文。查，本判決下列認定事實所引用之證據資料（包含
    人證與文書證據、物證等證據），並無證據證明係公務員違
    背法定程序所取得；而檢察官、被告及辯護人對本院提示之
    卷證，亦均表示對於證據能力沒有意見而不予爭執，且迄至
    言詞辯論終結前亦未再聲明異議，本院審酌上開證據資料製
    作時之情況，尚無違法不當或證明力明顯過低之瑕疵，亦認
    以之作為證據，應屬適當。
二、上揭犯罪事實，業據被告何林儒迭於偵審中自白不諱，核與
    證人李政道、蔡正德於警詢所述相符，且有臺北縣政府警察
    局道路交通事故調查報告表、現場圖、現場照片、被告之酒
    精濃度測定紀錄表及刑法第一百八十五條之三測試觀察紀錄
    表及汽機車駕駛人酒後生理協調平衡檢測紀錄表、臺灣基隆
    地方法院檢察署檢察官相驗屍體證明書、相驗照片暨同署醫
    師檢驗報告書、公路監理電子閘門車號查詢汽車車籍資料及
    Google網站查詢地圖實景列印照片在卷可憑，足見確實。而
    按行車速度依速限標誌  或標線之規定；汽車行駛時，駕駛
    人應注意車前狀況，隨時採取必要之安全措施，道路交通安
    全規則第九十三條第一項前段及第九十四條第三項所明定，
    此為一般汽車駕駛人所應注意並遵守之事項，被告領有小型
    車普通駕駛執照，對前述應注意事項自不得諉為不知，則其
    駕車時自應注意上揭規定並確實遵守。又被告肇事時之客觀
    情況為天候雨、夜間有照明、柏油路面濕潤、無缺陷、亦無
    障礙物且視距良好等客觀情況，且被告並無因飲酒而導致不
    能安全駕駛動力交通工具等能力上或智識程度不能注意之情
    事，竟在上開設有最高速限五十公里標誌之路段，冒然以逾
    五十公里、但於六十公里以下之時速超速行駛，且疏未注意
    車前狀況，肇致本件車禍事故，被告自有過失甚明。再者，
    被害人蔡正治因遭被告所駕駛之上開車輛直接撞擊，造成頭
    部及胸部外傷等傷害，經送醫急救，仍於同日晚間七時二分
    許傷重不治死亡，則被告前述過失駕駛行為與被害人傷重致
    死之結果間，自有相當因果關係。末按分向限制線為雙黃實
    線，線寬及間隔均為一○公分，用以劃分路面成雙向車道，
    禁止車輛跨越行駛，並不得迴轉；又腳踏自行車係屬慢車之
    一種，不得在禁止穿越地段穿越道路，道路交通標誌標線號
    誌設置規則第一百六十五條第二項本文、第一項、道路交通
    安全規則第六條第一款第一目、第一百二十四條第三項後段
    分別定有明文，此為國民基本常識，被害人當無不知之理；
    而查本件車禍事故係於被害人騎駛腳踏自行車冒然穿越上開
    繪設有分向限制線之路段時所發生，有上開臺北縣政府警察
    局道路交通事故現場圖及現場照片可佐證被告及證人李政道
    此部分陳述，而本件經送請臺灣省臺北縣區車輛行車事故鑑
    定委員會鑑定結果，亦同此認定，有該會九十九年六月二十
    四日北縣鑑字第○九九五一八○三三五號函附之鑑定意見書
    在卷可按。足認被告上開自白與事實相符，堪採為本案認定
    犯罪事實之證據。是被害人本不得在案發地點騎駛腳踏自行
    車穿越道路，詎疏未注意而違規穿越道路，致遭被告所駕駛
    之上開自用小客車撞及，其就本身因此車禍所受傷重致死結
    果亦與有過失無疑。惟按過失致死罪規範之目的，在處罰行
    為人因個人過失致他人受有死亡之行為，以行為人過失為傷
    害原因之一即足。故縱認被害人對於本件交通事故之發生，
    亦有前揭過失，仍不能解免被告應負之過失責任。綜上，本
    案事證明確，被告犯行已堪認定，應依法論科。
三、核被告所為，係犯刑法第二百七十六條第一項之因過失致人
    於死罪。被告於肇事後，在有偵查犯罪權限之公務員發覺前
    ，即主動向到場處理事故之臺北縣政府警察局金山分局交通
    分隊警員鄭紹甫坦承其為肇事車輛之駕駛人及上開肇事情節
    ，並接受裁判等情，有被告警詢筆錄及臺北縣政府警察局金
    山分局道路交通事故肇事人自首情形紀錄表在卷可憑，是被
    告符合刑法第六十二條前段規定之自首要件，爰依法減輕其
    刑。
四、原審以被告罪證明確，適用刑法第二百七十六條第一項、第
    六十二條前段等規定，並審酌被告之素行資料、犯罪所生損
    害重大，惟始終坦承犯行，犯後態度尚可，兼衡被告智識程
    度、被告及被害人過失情況等一切情狀，量處有期徒刑五月
    ，並諭知易科罰金之折算標準，尚無不合。檢察官上訴意旨
    雖以：本件被告肇事後至今，仍未與告訴人蔡政德及死者之
    母達成和解，民事賠償缺乏誠意，致死者家屬身心受創，迄
    今無法回復，原審判處被告有期徒刑五月，量刑明顯過輕等
    語。惟查，本件原判決就如何量定其宣告刑之理由，亦經敘
    明審酌被告之所以未能與被害人家屬達成和解，既因其本身
    年紀尚輕，資力尚有未足，且因被害人家屬（即被害人之母
    ）並無調解意願所致，有臺北縣萬里鄉公所九十九年九月十
    四日北縣萬民字第○九九○○一一八一二號函在卷可參等一
    切情狀，在客觀上並無明顯濫權之情形。況被告亦於本院與
    被害人家屬達成和解，自無檢察官上訴所指缺乏賠償之誠意
    之情事。是以，檢察官猶執前詞指摘原審量刑不當，為無理
    由，應予駁回。另被告未曾因故意犯罪受有期徒刑以上刑之
    宣告，有本院被告前案紀錄表在卷可憑，已與死者之母蔡張
    罔達成民事和解，有本院和解筆錄可稽，其經此教訓後，應
    知警惕，當無再犯之虞，本院因認對其所宣告之刑，以暫不
    執行為適當，爰併予宣告緩刑二年，以勵自新。
據上論斷，應依刑事訴訟法第三百六十八條、第七十四條第一項
第一款，判決如主文。
本案經檢察官李金定到庭執行職務。
中    華    民    國   100    年    3     月    31    日
                  刑事第二十一庭審判長法  官  周政達
                                      法  官  趙文
                                      法  官  楊力進
以上正本證明與原本無異。
本件不得上訴。
                                      書記官  彭威翔
中    華    民    國   100    年    3     月    31    日
附錄：本案論罪科刑法條全文。
中華民國刑法第276條
（過失致死罪）
因過失致人於死者，處 2 年以下有期徒刑、拘役或 2 千元以下
罰金。
從事業務之人，因業務上之過失犯前項之罪者，處 5 年以下有
期徒刑或拘役，得併科 3 千元以下罰金。